【裁判字號】    95,交易,400
【裁判日期】    951031
【裁判案由】    過失傷害
【裁判全文】
臺灣士林地方法院刑事判決             95年度交易字第400號
公  訴  人  臺灣士林地方法院檢察署檢察官
被      告  乙○○
上列被告因過失傷害案件，經檢察官提起公訴（95年度偵字第
4851號），本院判決如下：
    主  文
乙○○無罪。
    理  由
一、公訴意旨略以：被告乙○○於民國95年1 月24日22時40分許
    ，駕駛車牌號碼7730- KH號自用小客車，沿臺北市大同區○○○路由東往西方向行駛，行經忠孝西路與延平北路口時，
    本應注意汽車行駛至交岔路口時應遵守道路交通號誌之指示
    ，而依當時情形，又無不能注意之情形，竟疏於注意及此，
    逕行闖越紅燈，而撞及丁○○所騎乘，沿延平北路往中華路
    方向行駛，後載戊○○之車號ATZ-785 號重型機車，致丁○○、戊○○人車倒地後，因此造成丁○○受有雙上肢、左下
    肢（起訴書誤載為「右」下肢，應予更正）多處鈍挫傷，戊○○則受有背部、左踝及右手多處鈍挫傷，案經丁○○、戊○○訴由臺北市政府警察局大同分局報告偵辦，因認被告涉
    犯刑法第284 條第1 項前段之過失傷害罪嫌云云。
二、按犯罪事實應依證據認定之，無證據不得認定犯罪事實；又
    不能證明被告犯罪者，應諭知無罪之判決，刑事訴訟法第15
    4 條第2 項、第301 條第1 項分別定有明文。又刑事訴訟上
    證明之資料，無論為直接或間接證據，均須達於通常一般之
    人均不致有所懷疑，而得確信其為真實之程度，始得據為有
    罪之認定，若其關於被告是否犯罪之證明未能達此程度，而
    有合理懷疑之存在，致使無從形成有罪之確信，根據「罪證
    有疑，利於被告」之證據法則，即不得遽為不利被告之認定
    ，亦有最高法院76年度臺上字第4986號判例可稽。其以情況
    證據（即間接證據）斷罪時，尤須基於該證據在直接關係上
    所可證明之他項情況事實，本乎推理作用足以確證被告有罪
    ，方為合法，不得徒憑主觀上之推想，將一般經驗有利被告
    之其他合理情況逕予排除，此觀最高法院32年上字第67號判
    例意旨亦彰彰甚明。
三、訊據被告乙○○固坦承上述車牌號碼7730- KH號自用小客車
    確實為其所有，然堅詞否認有何過失傷害犯行，辯稱：伊並
    無於公訴意旨所指之時、地與人發生交通事故，且經其查詢
    結果，當日原係被告任職之遠太電話行銷公司尾牙，宴後因
    伊已酒醉不省人事，係由伊友人丙○○駕駛開車載送伊返家
    等語。而公訴意旨認被告涉犯上開罪嫌，無非係以被害人警
    詢、偵查及本院審理時證述其等於案發後，經不知名之騎士
    轉述肇事車輛車號，嗣警方循該車號查獲被告，以及被告持
    用之號碼0000000000行動電話門號與證人甲○○持用之號碼
    0000 000000 號行動電話通聯紀錄顯示，被告於肇事時、地
    確在肇事地點附近，且證人甲○○、丙○○、賴燕樺所證當
    日情節略有不符，被告所辯不足採信，及告訴人丁○○、戊○○診斷證明書各1 紙為據。
四、經查：
  (一)證人即告訴人丁○○、戊○○均一致證稱：95年1 月24日22
    時40分許，丁○○騎駛車號ATZ-785 號重型機車，後載戊○○沿臺北市○○○路往中華路方向行駛，行經延平北路、忠
    孝西路口，其機車左後方為一部沿臺北市大同區○○○路由
    東往西方向行駛，亦行經忠孝西路與延平北路口，惟逕行闖
    越紅燈之「銀色休旅車」或輕微掃到，致機車車身不穩倒地
    使2 人受有傷害；當2 人因機車受撞而在安全島待援時，有
    位不知名之機車騎士即繞過來問2 人是否被車子撞到，並稱
    剛剛有看到撞及2 人機車之小客車車號，丁○○即依該不知
    名之機車騎士所言，持筆在手心上記下車號「7730- KH」等
    語（本院95年9 月7 日審判筆錄第3 頁至第15頁）。核其等
    於本院審理時所為上開陳述，與其等先前於警詢偵訊時所證
    情節事發經過均相一致（95年2 月19日丁○○、戊○○警詢
    筆錄，附於95年度偵字第4851號卷【下稱：第4851號卷】第
    21 至23 頁、同日戊○○警詢筆錄，4851號卷第26頁至28頁
    ），亦無特意為不利被告證述之情，堪認所證實在。惟證人
    即告訴人固就肇事車輛車型、車色係「銀色休旅車」指認明
    確，核與被告所有之車號7730-KH 號自用小客車顏色、車型
    相同（車籍作業系統查詢認可資料，附於第4851號卷第15-1
    頁；該車照片7 幀，附於第4851號卷第31頁至第37頁），惟
    究未親自見聞車號及駕車之人，單以車型、車色之特徵，尚
    不足以特定被告所有之上開車輛即肇事車輛。證人即告訴人
    固又指依實際見聞肇事車輛車號之不知名機車騎士所言，記
    下肇事車輛車號，惟該機車騎士既無從傳訊到庭，藉行交互
    詰問、直接審理，排除其所見係誤認、或記憶錯誤之可能性
    ，而進一步確知事實，其所稱「肇事車輛車號係7730-KH 」
    等語，即典型之傳聞證據，而乏證據能力。是依證人即告訴
    人指認之「銀色休旅車」既與被告車輛特徵相符，參以被告
    持用之0000000000行動電話門號通話紀錄，顯示被告所有之
    上開車輛確曾於肇事時間行經肇事地附近，以及確有不知名
    機車騎士目擊肇事事實後，返回告知告訴人等肇事車輛車號
    ，雖堪認定被告所有之車號「7730 -KH」自用小客車確於肇
    事時地行經該處，然仍無法完全確認被告車輛即肇事車輛。
  (二)況被告又辯稱：當日係伊公司尾牙，當日係由證人丙○○駕
    駛伊所有之上開車輛送伊返家，伊自己並無駕駛該車等語，
    則縱被告所有之上開車輛確係肇事車輛，亦須確認被告即係
    肇事駕駛人，始得課被告過失傷害之罪責。經查：
  1.證人甲○○、丙○○、賴燕樺均證稱：95年1 月24日晚上被
    告任職之遠太電話行銷公司辦尾牙，地點係在臺北市○○路
    上不知名餐廳，丙○○較晚到，之前即由被告先與丙○○聯
    絡，催促丙○○盡快到場；宴後約10點多，因被告已經喝醉
    ，即由丙○○駕駛被告所有之車號「7730-KH 」自用小客車
    搭載被告及賴燕樺2 人離開該餐廳等語（參見本院95年10月
    12日審判筆錄第3 頁至第13頁）。而當日被告與證人甲○○
    、丙○○、賴燕樺係先在臺北市○○路參加公司尾牙宴，丙○○稍後到場，且被告曾經電話催請丙○○儘速到場等情，
    除據其等結證在卷外，復有被告與丙○○持用手機之通聯記
    錄在卷可稽（參見第4851號卷第64頁），其通話基地台確在
    「臺北市○○路○ 段58號4 樓」，通話時間則為晚間8 時8
    分許，亦稍晚於一般用餐時間，與被告所供及證人丙○○所
    證之通話目的相符，足見證人甲○○、丙○○、賴燕樺所證
    上情非虛。
  2.固證人甲○○、丙○○、賴燕樺就(1)該段路程究係被告或賴
    燕樺坐該車右前座（參見本院95年9 月7 日審判筆錄第23頁
    、本院95年10月12日審判筆錄第4 頁、第10頁）一節，及(2)
    被告上車之情狀究係為甲○○、丙○○攙扶至座位上或自行
    上車等情，所證略有差異。然審酌事發當日迄今已逾半載，
    公訴人所指證人所證差異之事實，又係發生於尾牙宴畢，酒
    酣耳熱之際，則證人就上開細節之記憶難免淡忘或失真，尚
    不得遽執所證差異部分，即認證人等均虛捏係證人丙○○駕
    車之情節。
  3.況且，證人丙○○所證「當日伊始為駕駛人」等明顯不利於
    己之陳述，雖得使被告脫罪，顯亦足致自己入罪，惟其經本
    院諭知其依刑事訴訟法第181 條之規定得拒絕證言後，仍多
    次明確證述並與被告對質稱：伊始為當日駕車之人（參見本
    院95年10月12日審判筆錄第5 頁、第19頁）。審酌證人丙○○與被告既係普通友人，僅偶有聯絡，彼此間又無工作隸屬
    或重大經濟利益關係（參見本院95年10月12日審判筆錄第6
    頁、第13頁），然其於本院審理時仍堅稱伊始為當晚駕駛車
    號7730-KH 號自用小客車之人，已足使本院確認95年1 月24
    日晚間駕駛車號「7730-KH 」自用小客車者確非被告，而係
    證人丙○○。
  (三)公訴人固又以被告持用之門號0000000000號行動電話於95年
    1 月24日晚間10時32分13秒至10時36分48秒間，曾與甲○○
    持用之門號0000000000號行動電話通話，此節已據被告坦認
    不諱，亦據證人甲○○證述在卷，惟其通話開始之基地台位
    置係在「臺北市○○區○○路1 段59號14樓頂」，通話結束
    之基地台位置則在「臺北市○○區○○路336 號7 樓頂」，
    可見被告及證人丙○○、賴燕樺所稱當日該車行車方向係先
    至被告臺北縣三重蘆洲市○○街之住所，再由證人丙○○陪
    同賴燕樺離開云云，顯不實在。惟不論被告所有車輛於95
    年1 月24日晚間行車之動向如何，均已不影響駕駛人並非被
    告之事實，且亦無從以證人上開有關行車動向之證述不實，
    即反面推認被告係肇事駕駛人之待證事實。
五、綜上所述，本件肇事車輛縱經舉證證明係被告所有之上開車
    輛，惟依卷存證據不僅未能證明被告即肇事之駕駛人，反而
    ，依證人甲○○、丙○○、賴燕樺所證，駕駛人當係丙○○
    ，衡諸首揭說明，自應為被告有利之認定，本院復查無其他
    積極證據，足認被告有公訴意旨所指犯行，應認本件不能證
    明被告犯罪，故應為無罪之諭知。
六、據上論斷，應依刑事訴訟法第301 條第1 項，判決如主文。
本案經檢察官洪三到庭執行職務
中    華    民    國    95    年    10    月    31    日
                  刑事第六庭審判長法  官  李育仁
                                  法  官  姜麗香
                                  法  官  許辰舟
以上正本證明與原本無異。
如不服本判決應於判決送達後10內向本院提出上訴狀。
                                  書記官  洪忠改
中    華    民    國    95    年    10    月    31    日


司法院資訊處製作；財團法人民間司法改革基金會備份。
